【裁判字號】    89,交自,7
【裁判日期】    890526
【裁判案由】    過失傷害
【裁判全文】
臺灣士林地方法院刑事判決                            八十九年度交自字第七號
    自  訴  人  丁○○
    被      告  甲○○
右列被告因過失傷害案件，經自訴人提起自訴，本院判決如左：
    主  文
甲○○無罪。
    理  由
一、自訴意旨略以：被告甲○○於民國八十七年十二月二十三日，駕駛車輛行經臺北
    市○○○道○段時，因未與前方由乙○○所駕駛之車輛保持安全距離，致超速追
    撞乙○○所駕駛車輛，致將適在該處穿越馬路之自訴人丁○○撞擊輾壓成重傷，
    因認被告涉有過失傷害罪嫌；自訴人先前已於檢察署偵查中對被告甲○○提出告
    訴，然竟漏未處理，因而提起自訴。
二、經查：本案自訴人丁○○確於所指車禍發生時間後六個月內之八十八年元月一日
    ，即在臺北榮民總醫院，針對被告甲○○所涉犯過失傷害罪嫌，向承辦該案之臺
    北市政府警察局士林分局永福派出所警員提出告訴之事實，已經調閱臺灣士林地
    方法院檢察署八十八年度偵字第四四四五號案件全卷查證屬實；是本件自訴人之
    告訴並未逾期；又同一案件經檢察官依第二百二十八條規定開始偵查者，不得再
    行自訴，此於刑事訴訟法第三百二十三條第一項前段固有明文；惟因本案係屬告
    訴乃論之罪，且係經自訴人以犯罪之直接被害人之身分提起自訴，是依同法第三
    百二十三條第一項但書之規定，其自訴自屬合法，本院自得依法進行審理，核先
    敘明。
三、次按：犯罪事實應依證據認定之，無證據不得推定其犯罪事實；又不能證明被告
    犯罪者，應諭知無罪之判決，刑事訟訴法第一百五十四條、第三百零一條第一項
    分別定有明文。次按認定不利於被告之事實，須依積極證據，苟積極證據不足為
    不利於被告事實之認定時，即應為有利於被告之認定，更不必有何有利之證據；
    又告訴人之告訴，係以使被告受刑事訴追為目的，是其陳述是否與事實相符，仍
    應調查其他證據以資審認；且被害人之陳述如無瑕疪，就其他方面調查又與事實
    相符，固足採為科刑之基礎，倘其陳述尚有瑕疪，則在未究明前，遽採為論罪科
    刑之根據，即難認為適法，最高法院三十年上字第八一六號判例、五十二年臺上
    字第一三○○號判例、六十一年臺上字第三○九九號判例均可資參照。
四、本件自訴意旨認被告甲○○涉有前揭過失傷害犯行，無非係以其個人之指述及卷
    附自訴人於行政院國軍退除役官兵輔導委員會台北榮民總醫院就醫之診住院診斷
    證明書乙紙，為其論據。惟訊據被告甲○○堅決否認有何過失傷害之犯行，辯稱
    ：伊於八十七年十二月十四日下午五時三十分許，駕駛車牌號碼ＥＱ─五六九九
    號自小貨車沿臺北市○○○道○段往陽明山方向行駛，途經臺北市○○○道○段
    一二八號前時，突然有乙部不詳機車自對向衝入伊車道內，伊即煞車並向右閃避
    ，因此撞擊在前方相距約三部車身長度距離之由乙○○所駕駛之車牌號碼ＨＲ─
    二三０七號自小客車後停止，伊車並未輾壓撞擊自訴人等語。且查：自訴人於車
    禍發生之初，確曾指稱：伊當時先被不明交通工具撞倒後，聽到很大的煞車聲，
    然後才被車子輾過雙腳、不醒人事等語（見臺灣士林地方法院檢察署八十八年度
    偵字第四四四五號卷附自訴人於八十七年元月四日警訊筆錄）；此核與證人乙○○證稱：伊當時行駛在被告甲○○車行前方，確有一部機車自對向車道斜斜衝入
    伊車道內，並將其時正在穿越馬路之自訴人撞入伊車道前，伊見狀即行煞車等語
    （見本院八十九年五月十九日審判筆錄）。是自訴人於本案自訴中一再指稱：根
    本沒有任何機車肇事，伊係遭自小客車輾壓成傷云云，應非事實，本件自訴人於
    車禍發生時，確曾先遭不詳機車撞擊倒地乙節，已無可疑。
五、次查：證人乙○○雖陳稱：當自訴人滾至伊車道內時，事態緊急，伊及時煞車，
    並不知有無撞及輾壓自訴人，然伊下車時，自訴人係平行仰臥在伊車身右側，並
    未遭伊車輪輾壓，且伊根本沒有倒車，因為被告甲○○已經追撞上來云云（見本
    院八十九年五月十九日審判筆錄）。惟查：目擊本案車禍發生之證人丙○○○曾
    於前開偵查案件之初證稱：伊當時坐在窗口捲檳榔，突然聽到很大的煞車聲，接
    連有一聲撞擊的聲音，伊起身往外看，見到車牌號碼ＨＲ─二三０七號紅色自小
    客車車輪下有一婦人，並見紅色自小客車往後倒退，而被一輛車牌號碼ＥＱ─五
    六九九號自小貨車追撞，伊確實看到紅色自小客車有倒退的情形，是否倒車伊不
    清楚，倒退多少距離伊也沒有注意等語（見前偵查卷八十八年元月四日警訊筆錄
    ）；其於該偵查案件之檢察官偵查中亦結證稱：伊有看到紅色自小客車緊急煞車
    ，也看到後車追撞上來，伊後來就看到丁○○倒在前車右側，腳大約在右前輪前
    側，腳並沒有被輪子壓到，但之前有無壓到伊不知道，當時紅色自小客車倒退是
    很短的動作，不是開到後面去；有路人表示當時有一部機車開得很快超越中心線
    ，大概知道闖禍了，跌倒後爬起來就跑掉了，當時天暗了，沒有人記下車號等語
    （見前開偵查卷檢察官八十八年六月十六日訊問筆錄）。是衡其證詞所述自訴人
    倒地之相關位置及現場乙○○車輛之進退動作，再參酌自訴人所提出之卷附診斷
    證明書確載明自訴人確受有：左脛、腓骨開放性骨折（第二級），右脛、腓骨複
    雜性骨折，骨盆骨折、左第六肋骨骨折之嚴重傷情，則自訴人所指：伊雙腳確曾
    遭受車輛輾壓，絕非僅係機車踫撞所致等語，原非無稽；且自訴人應係遭證人乙○○因煞車不及而輾壓、復因車輛後退而重覆壓及以致受傷等情，均堪認定。然
    查：衡諸乙○○駕駛自小客車在遭受被告甲○○所駕駛自小貨車追撞停車後，自
    訴人丁○○確未在乙○○所駕駛自小客車之車輪下之事實，已如前述；則被告甲○○所為追撞前車之動作，顯與乙○○所駕駛自小客車輾壓自訴人陳義珍雙腳成
    傷之結果，並無任何因果關係；亦即乙○○所駕駛自小客車並非因遭被告甲○○
    所駕駛車輛追撞，始向前輾壓自訴人成傷，應無可疑。從而，本案車禍經送臺北
    市車輛行車事故鑑定委員會二次鑑定結果，雖均認被告甲○○於本件車禍之發生
    ，有未保持行車安全距離之過失乙節，有該會所出具之八十八年八月二十三日北
    鑑審字第八八六０一九四三００號台北市車輛行車事故鑑定委員會鑑見書及八十
    八年十月十八日北市交鑑意字第五三五二號臺北市車輛行車事故鑑定案件覆議意
    見書存於前開偵查卷內可資參照；然此係指被告駕車撞擊乙○○車輛所應負之過
    失責任，自未能以此即認被告對自訴人丁○○受傷之結果，亦應負何過失罪責。
    至於證人乙○○是否應對自訴人丁○○受傷之結果負擔任何過失傷害罪責，當與
    被告甲○○無涉。此外，復查無其他積極事證足資證明被告有何過失傷害之犯行
    ，不能證明被告犯罪，自應依法為其無罪判決之諭知。
據上論斷，應依刑事訴訟法第三百四十三條、第三百零一條第一項，判決如主文。
中      華      民      國    八十九    年      五      月    二十六    日
                                  臺灣士林地方法院刑事第三庭
                                      法  官  李  瑜  娟
右正本證明與原本無異。
如不服本判決，應於判決送達後十日內，向本院提出上訴狀。
                                      書記官  劉  政  惠
中      華      民      國    八十九    年      五      月    三十      日


司法院資訊處製作；財團法人民間司法改革基金會備份。
